【裁判字號】    95,毒抗,366
【裁判日期】    950803
【裁判案由】    重新審理
【裁判全文】
臺灣高等法院刑事裁定                 95年度毒抗字第366號
抗  告  人
即聲請人    甲○○
                    （現於臺灣臺北戒治所）
上列抗告人因毒品危害防制條例案件，不服臺灣板橋地方法院中
華民國95年6月29日駁回重新審理裁定(95年度毒聲再字第11號）
，提起抗告，本院裁定如下：
    主  文
原裁定撤銷，發回臺灣板橋地方法院。
    理  由
一、本件抗告意旨見附件刑事抗告狀。
二、按毒品危害防制條例於92年7月9日修正公布，自93年1月9日
    施行，其中第20條、第23條將施用毒品之刑事處遇程序，區
    分為「初犯」及「五年內再犯」、「五年後再犯」。依其立
    法理由之說明：「初犯」，經觀察、勒戒或強制戒治後，應
    為不起訴處分或不付審理之裁定；經觀察、勒戒或強制戒治
    執行完畢釋放後，「五年內再犯」者，因其再犯率甚高，原
    實施之觀察、勒戒及強制戒治既已無法收其實效，爰依法追
    訴或裁定交付審理。至於經觀察、勒戒或強制戒治執行完畢
    釋放後，「五年後再犯」者，前所實施之觀察、勒戒或強制
    戒治已足以遮斷其施用毒品之毒癮，為期自新及協助其斷除
    毒癮，仍適用「初犯」規定，先經觀察、勒戒或強制戒治之
    程序。從而依修正後之規定，僅限於「初犯」及「五年後再
    犯」二種情形，始應先經觀察、勒戒或強制戒治程序。倘被
    告於5年內已再犯，經依法追訴處罰，縱其第3次(或第3次以
    上）再度施用毒品之時間，在初犯經觀察、勒戒或強制戒治
    執行完畢釋放五年以後，已不合於「五年後再犯」之規定，
    且因已於「五年內再犯」，顯見其再犯率甚高，原實施觀察
    、勒戒或強制戒治，已無法收其實效，即應依該條例第10條
    處罰（最高法院95年度第7次刑事庭會議決議意旨參照）。
三、查本件聲請人前曾因施用毒品案件，經裁定送勒戒處所施以
    觀察、勒戒後，因認無繼續施用毒品傾向，而於88年2月1日
    執行完畢而釋放；後復因施用毒品案件，經裁定送勒戒處所
    觀察、勒戒後，因認有繼續施用毒品傾向而經裁定送戒治處
    所施以強制戒治，89年6月9日因停止戒治所餘戒治期間付保
    護管束而釋放，並於同年12月3 日因保護管束期滿視為強制
    戒治期滿執行完畢，嗣於5年內之93年2月24日19時許，在臺
    北縣蘆洲市○○路72巷2號5樓住處，施用第一級毒品海洛因
    1 次，其因此次施用毒品海洛因犯行，經臺灣板橋地方法院
    於93年7月20日，以93年度訴字第1076 號刑事判決，判處有
    期徒刑10月確定在案，有被告全國施用毒品案件紀錄表、刑
    案資料查註紀錄表及上開判決書列印本在卷可稽。則本件聲
    請人於95年1月13日15時30分許之為警採尿前26 小時內某時
    施用第一級毒品犯行，雖在89年6月9日強制戒治執行完畢釋
    放後之五年後再犯，但其既於五年內之93年2月24 日間再犯
    ，則本件所犯即與首揭第20條第3 項之規定不符，自無適用
    該條項再犯之規定，原審誤認聲請人符合毒品危害防制條例
    第20條第3項所規定「5年後再犯施用毒品罪」之要件，實有
    未洽，其所持之法律見解有誤。
四、綜上，聲請人抗告意旨以其曾於93年間有因施用毒品案件經
    法院判決徒刑確定為由，指摘原審駁回裁定不當，為有理由
    ，自應由本院予以撤銷發回原審法院另為適法之裁定。原審
    並應就聲請人聲請重新審理是否有逾聲請期限一節併予調查
    審認。
據上論斷，應依刑事訴訟法第413條裁定如主文。
中    華    民    國    95    年    8     月    3     日
                  刑事第九庭    審判長法  官  官有明
                                      法  官  周盈文
                                      法  官  王復生
以上正本證明與原本無異。
不得再抗告。
                                      書記官  王宜玲
中    華    民    國    95    年    8     月    3     日


司法院資訊處製作；財團法人民間司法改革基金會備份。
